臺灣高等法院刑事裁定
110年度抗字第632號
抗告人  即
再審聲請人  張家茂




上列抗告人因違反毒品危害防制條例等罪定應執行刑案件，不服
臺灣新北地方法院中華民國110年1月26日駁回聲請再審之裁定（
110年度聲再字第11號），提起抗告，本院裁定如下：
    主  文
抗告駁回。
    理  由
一、原裁定意旨略以：抗告人即再審聲請人張家茂因聲請定其應
    執行刑案件，經原審以105年度聲字第1365號裁定，定應執
    行有期徒刑3年，如易科罰金，以新臺幣1000元折算1日確定
    在案。抗告人對該確定裁定聲請再審，顯不合於法律程式，
    且無從補正，亦顯無通知抗告人到場聽取其意見之必要，應
    予駁回等語。
二、抗告意旨略以：法院所為刑之酌定，固屬於自由裁量事項，
    然仍應受內部界限、外部界限，及比例原則、公平正義原則
    之拘束。現施用毒品罪之定應執行刑結果，反而比販賣毒品
    、擄人勒贖等罪之定應執行刑更重，顯嚴重失衡。原審105
    年度聲字第1365號裁定就抗告人所犯施用毒品、竊盜、搶奪
    、傷害等罪定其應執行刑，僅寬減數月，量刑過重。請參照
    各法院中定應執行刑之例，如臺灣新竹地方法院98年度聲字
    第2535號裁定，其被告所犯施用毒品、竊盜等罪，累計判刑
    達3年6月，定應執行刑僅為1年10月；又如本院99年度抗字
    第229號，就被告所犯施用毒品案，撤銷原審裁定之應執行
    有期徒刑6年4月，改定應執行有期徒刑4年6月；另本院99年
    度上訴字第5195號，被告犯多起強盜案，刑期達有期徒刑13
    2年8月，應執行刑為有期徒刑10年；再如毒品案合計刑期為
    有期徒刑2年3月，應執行有期徒刑9月；另詐欺案27件，合
    計有期徒刑30年7月，應執行有期徒刑4年等案例，撤銷原裁
    定，另為適當之裁定云云。
三、按再審係為原確定判決認定事實錯誤而設之救濟程序，當事
    人得聲請再審者，以確定判決為限，裁定不得作為聲請再審
    之對象，此觀之刑事訴訟法第420條、第421條、第422條分
    別規定得為聲請再審對象者為「有罪之判決」、「經第二審
    確定之有罪判決」、「有罪、無罪、免訴或不受理之判決」
    自明（最高法院107年度台抗字第1171號、第777號裁定意旨
    參照）。依現行刑事訴訟法第五編規定，再審係為確定判決
    認定事實錯誤所設之特別救濟程序，確定裁定並無準用之明
    文（最高法院109年度台抗字第644號裁定意旨參照）。裁定
    ，無論係程序上駁回之裁定，抑或關於實體事項之裁定，縱
    有違誤，均非屬聲請再審之客體，惟若干實體事項之裁定，
    例如易科罰金之裁定、更定其刑之裁定、定其應執行刑之裁
    定、撤銷緩刑宣告之裁定、保安處分之裁定，及減刑之裁定
    ，如有違背法令，並非不得由檢察總長聲請非常上訴救濟。
    此所以刑事訴訟法並無民事訴訟法關於準再審明文之故。是
    就定其應執行刑之裁定提出再審者，因其非屬確定判決性質
    ，自不得作為聲請再審之對象，以之作為聲請再審之對象，
    程序上不合法（最高法院102年度台抗字第233號裁定意旨參
    照）。
四、經查，抗告人張家茂因違反毒品危害防制條例等罪，經原審
    法院以105年度聲字第1365號裁定定其應執行有期徒刑3年，
    如易科罰金，以新臺幣1000元折算1日確定，有本院被告前
    案紀錄表附卷可查。抗告人對上開確定裁定聲請再審，原裁
    定以其聲請不合法定程序，且無從命為補正，亦顯無通知抗
    告人到場聽取其意見必要，而予駁回，經核並無不合。至抗
    告意旨所指，並無解於其聲請再審之程序違背規定之事實，
    況依上開規定及說明，確定裁定縱有違法，亦無從依再審程
    序予以救濟。抗告意旨徒憑己見，任意指摘原裁定違誤，為
    無理由，應予駁回。至應定其應執行刑之裁定，雖與實體判
    決有同等之效力，惟如有違誤，依上述說明，僅能依非常上
    訴之程序糾正之，附此敘明。
據上論斷，應依刑事訴訟法第412條，裁定如主文。 
中　　華　　民　　國　　110 　年　　4 　　月　　19　　日
　　　　　　　　　刑事第八庭　審判長法　官 陳世宗
　　　　　　　　　　　　　　　　　  法　官 呂寧莉
　　　　　　　　　　　　　　　　　  法　官 周明鴻
以上正本證明與原本無異。
不得再抗告。
                                    書記官 謝雪紅
中　　華　　民　　國　　110 　年　　4 　　月　　19　　日